臺灣高等法院民事裁定
109年度抗字第1163號
抗  告  人  謝荔棻  


相  對  人  熊郁仁  

上列當事人間訴訟救助事件，抗告人對於中華民國109年6月22日
臺灣新北地方法院109年度救字第129號裁定，提起抗告，本院裁
定如下：
    主  文
抗告駁回。
抗告費用新臺幣壹仟元由抗告人負擔。 
    理  由
一、按當事人無資力支出訴訟費用者，法院應依聲請，以裁定准
    予訴訟救助。但顯無勝訴之望者，不在此限。法院認定前項
    資力時，應斟酌當事人及其共同生活親屬基本生活之需要，
    民事訴訟法第107條定有明文。所謂顯無勝訴之望者，係指
    聲請訴訟救助之當事人所提起之訴或上訴依其主張之事實於
    法律上本無獲得勝訴之望；或其起訴或上訴為不合法之情形
    而言，若尚須經法院調查辯論後，始能知悉其勝負之結果者
    ，不得謂為顯無勝訴之望，最高法院75年度台抗字第227號
    裁定意旨參照。又當事人因無資力支出訴訟費用而聲請訴訟
    救助者，關於無資力支出訴訟費用之事由，應提出可使法院
    信其主張為真實之證據，以釋明之，此觀民事訴訟法第109
    條第2項、第284條規定自明。所謂無資力支出訴訟費用，係
    指窘於生活，且缺乏經濟信用，並無籌措款項以支出訴訟費
    用之信用技能者而言（最高法院43年台抗字第152號裁定意
    旨參照）。
二、相對人主張伊對抗告人提起所有權移轉登記之訴，訴訟標的
    價額新台幣（下同）35,772,414元，應繳第一審裁判費326,
    864元，經原法院以109年度重訴字第360號事件受理中。據
    原法院於另案調取伊107年度之稅務電子閘門財產所資料明
    細表，伊名下僅有2003年份汽車乙部及七筆股票（每筆股票
    各持股1股）。上開汽車為2003年份，車齡至今已逾16年，
    伊已於民國（下同）109年3月10日予以報廢。另7筆股票則
    自108年11月7日起陸續賣出，賣出價款扣除手續費後，僅得
    款70餘元，是伊無資力繳納裁判費，且本案訴訟非顯無勝訴
    之望，為此聲請訴訟救助等語，並提出稅務電子閘門財產所
    資料明細表、車輛異動登記書、股票買賣報告書暨交割憑單
    等影本為佐（原法院板司救字第10號卷38至44頁）。經原法
    院調取相對人108年度稅務電子閘門財產所得調件明細表，
    認相對人108年度所得僅有4筆股利共計7元，財產為同上7筆
    股票總額70元，其主張已陸續處分上開汽車及7筆股票，現
    無所得收入，缺乏籌措款項以支出訴訟費用能力，堪予採信
    ，及上開本案有無理由，尚待調查審理，非顯無勝訴之望，
    從而准許相對人訴訟救助之聲請，於法相符。
三、抗告意旨雖謂兩造間數件涉訟紛爭，相對人均委請非法律扶
    助之律師任訴訟代理人，且伊自離家後每月均以轉帳方式給
    付數萬元至相對人帳戶內，相對人亦能聘請外勞照顧、定期
    由專業復健師及長照人員照護，顯有相當經濟能力而能籌措
    訴訟費用云云。惟相對人是否另案有償聘請律師擔任訴訟代
    理人，核與有無籌措支出本件訴訟費用之能力無涉；又縱認
    相對人可聘請外勞、定期由專業復健師及長照人員照護，亦
    係維持其身體健康日常生活所需，尚不能遽此認定其有收入
    及能力籌措本件訴訟費用。至於抗告人所指其每月均給付相
    對人數萬元一詞，亦乏證據證明該款項扣除相對人生活所需
    後尚有結餘，而足以支出本件訴訟費用。抗告人所指均不足
    採。綜上，相對人既無資力，且其本案訴訟又非顯無勝訴之
    望，是相對人聲請本件訴訟救助，即屬有據。原裁定准許相
    對人訴訟救助，並無不合。抗告論旨指摘原裁定不當，聲明
    廢棄，非有理由，應予駁回。
中　　華　　民　　國　　109 　年　　9 　　月　　8 　　日
                  民事第二十一庭
                        審判長法  官  翁昭蓉
                              法  官  鍾素鳳 
                              法  官  呂淑玲
正本係照原本作成。
本裁定除以適用法規顯有錯誤為理由外，不得再抗告。如提起再
抗告，應於收受送達後10日內委任律師為代理人向本院提出再抗
告狀。並繳納再抗告費新臺幣１千元。
中　　華　　民　　國　　109 　年　　9 　　月　　8 　　日
　　　　　　　　　　　　    　書記官  黃雯琪